【裁判字號】    89,台上,2021
【裁判日期】    890831
【裁判案由】    損害賠償
【裁判全文】
最高法院民事判決                              八十九年度台上字第二○二一號
    上  訴  人  乙○○
    訴訟代理人  歐榮宜律師
    被 上訴 人  丙○○
                甲○○
                日日春證券股份有限公司
    右  一  人
    法定代理人  范信雄
右當事人間請求損害賠償事件，上訴人對於中華民國八十八年五月二十六日臺灣高等
法院第二審判決（八十八年度上字第一八號），提起上訴，本院判決如左：
    主  文
原判決廢棄，發回臺灣高等法院。
    理  由
本件上訴人主張：被上訴人丙○○、甲○○原受僱於被上訴人日日春證券股份有限公
司（下稱日日春公司）為營業員，於民國八十二年八月十八日至同年九月二十五日間
執行職務時，擅自股票集保公司盜領伊所有如原判決附表（下稱附表）所示之上市公
司股票，並將之出賣，致伊受有約新臺幣（下同）六百五十五萬餘元之損失。又上開
公司自八十三年起至八十七年止，除權配股或配息如附表所示，伊因股票遭盜領、盜
賣均未獲分配，亦受有損害。日日春公司為丙○○、甲○○之僱用人，對該二人因執
行職務侵害伊之權利，依法自應與之負連帶賠償責任等情。爰依侵權行為之法律關係
，求為命被上訴人連帶給付如附表所示之股票，如不能給付股票時，應按給付時股市
盤價折付新臺幣之判決。
被上訴人丙○○、甲○○則以：伊未侵占系爭股票，係向上訴人借用等語。被上訴人
日日春公司則以：系爭股票乃訴外人廖萬仲所有，並非上訴人所有，且係經廖萬仲申
請領回後，再以私人關係委託丙○○、甲○○代尋金主質押借款，丙○○、甲○○將
股票出售，非執行職務之行為，伊不負連帶賠償責任。又丙○○、甲○○曾以系爭股
票向他人質借五百萬零四千三百元交付上訴人，上訴人亦未受有損害等語，資為抗辯
。
原審維持第一審所為上訴人敗訴之判決，無非以：查系爭股票係上訴人委託日日春公
司購買，而為丙○○、甲○○侵占、出賣，有上訴人所提日日春公司證券買賣對帳單
可稽。日日春公司雖稱股票係廖萬仲所有，但未舉證證明，自不足採。又丙○○對於
出賣系爭股票之事實並不爭執，雖辯稱係向上訴人借用云云，但為上訴人所否認。參
諸丙○○、甲○○盜賣系爭股票後，先後於八十三年十一月二十二日及八十五年七月
八日、同年月九日與廖萬仲簽訂協議書、和解書，載明渠等挪用系爭股票並各積欠廖
萬仲三百餘萬元之債務；及二人之侵占犯行，經臺灣臺北地方法院八十四年度易字第
七○九號、原法院八十五年度上易字第一二○三號判處罪刑確定各情，丙○○所辯借
用股票一節，尚不足採；上訴人主張系爭股票為伊所有，遭丙○○、甲○○侵占並出
賣之事實，堪予採信。按和解契約成立後，雙方當事人均應受其拘束，不得再就和解
前之法律關係為主張。本件上訴人於系爭股票遭盜賣後，授權廖萬仲與丙○○、甲○
○簽訂上述協議書及和解書，為上訴人所自承，該項和解之效力，自應及於上訴人。
上訴人雖未於協議書或和解書上簽名，惟其既授權廖萬仲與丙○○、甲○○成立和解
，即應受和解契約之拘束。上訴人與丙○○、甲○○於八十三年十一月二十二日簽訂
協議書，約定丙○○、甲○○應各分期清償上訴人二百二十八萬元，則渠等間原有之
法律關係即歸消滅，嗣雙方再分別於八十五年七月八日及同年月九日簽訂和解書，記
載甲○○、丙○○應各分期清償上訴人三百三十萬元、三百二十四萬元，則原協議書
所生之法律關係亦歸消滅。上訴人僅得依和解關係請求，其本於侵權行為之法律關係
，訴請丙○○、甲○○賠償損害，自無依據。次查系爭股票乃上訴人委託廖萬仲向日
日春公司申請自集保公司領出，有日日春公司提出之申請書、領回憑單、股票交付清
單可稽。雖上訴人稱日日春公司未交付系爭股票云云，但查申請書、領回憑單、股票
交付清單上均經上訴人蓋用印章，足見其已受領股票無疑。上開刑事判決亦認定廖萬
仲係因買賣股票資金有限，接受丙○○、甲○○之建議，將系爭股票由集保公司取回
後，交由丙○○、甲○○代尋金主辦理丙種墊款，丙○○、甲○○意圖為自己不法之
所有，擅將所持有之系爭股票侵占入己，亦見上訴人係向日日春公司領取系爭股票後
，將之交付丙○○、甲○○。按丙種墊款為主管機關所禁止，且非日日春公司之業務
，上訴人本於自己與丙○○、甲○○間之委任關係，將系爭股票交付丙○○、甲○○
以尋求金主墊款，尚難認係丙○○、甲○○之職務行為，則丙○○、甲○○利用占有
系爭股票之機會侵占入己，並予以出賣，自非因執行職務上行為而侵害上訴人之權利
，上訴人依侵權行為法則，請求日日春公司負僱用人之連帶賠償責任，亦屬無據。從
而，上訴人訴請被上訴人連帶給付如附表所示股票，如不能給付股票時，按給付時股
市交易價格折付新臺幣，不應准許等詞，為其判斷之基礎。
惟按刑事判決所為事實之認定，於為獨立民事訴訟裁判時本不受其拘束，民事法院雖
得依自由心證，以刑事判決認定之事實為民事判決之基礎，然依民事訴訟法第二百二
十六條第三項之規定，應就其斟酌調查該刑事判決認定事實之結果所得心證之理由，
記明於判決，未記明於判決者，即為同法第四百六十九條第六款所謂判決不備理由。
查上訴人始終堅稱，伊雖曾申請領回股票，但並未領取該股票，而係丙○○、甲○○
盜領、盜賣；廖萬仲陳稱，寫申請書後，次日方知由丙○○、甲○○二人私自領取股
票（見一審重訴更五號卷第一四三頁）；丙○○於第一審亦稱，伊與甲○○係向交易
櫃臺拿股票，非從廖萬仲手中拿股票，交易櫃臺會要求上訴人或廖萬仲辦理應辦手續
及蓋章等語（見一審重訴五○一號卷第九九頁）。乃原審未詳加調查系爭股票是否由
丙○○、甲○○領取？有否得上訴人之同意領取？作何用途？徒以上述申請書、領回
憑單、股票交付清單上均蓋有上訴人印章，及刑事判決之認定，即謂係上訴人向日日
春公司領取系爭股票，交付丙○○、甲○○代尋金主辦理丙種墊款，進而認該丙種墊
款為主管機關所禁止，非日日春公司之業務，而為上訴人不利之判決，已非允洽。又
上訴人固承認曾於八十三年十一月二十二日及八十五年七月八日、同年月九日委由廖
萬仲與丙○○、甲○○簽訂協議書、和解書，惟稱該和解契約因丙○○、甲○○未依
約履行，業經依法解除云云，並提出解約書及郵局存證信函為證（見原審上字七○○
號卷第一一四頁及一審重訴更五號卷第一二四頁）。原判決理由欄就該項防禦方法，
未敘明何以不足採取之意見，遽謂上訴人應受和解契約之拘束，亦屬可議。上訴論旨
，指摘原判決不當，求予廢棄，非無理由。
據上論結，本件上訴為有理由，依民事訴訟法第四百七十七條第一項、第四百七十八
條第一項，判決如主文。
中      華      民      國    八十九    年      八      月    三十一    日
                              最高法院民事第五庭
                                  審判長法官  蕭  亨  國
                                        法官  許  朝  雄
                                        法官  陳  淑  敏
                                        法官  葉  勝  利
                                        法官  鄭  玉  山
      右正本證明與原本無異
                                              書  記  官
中      華      民      國    八十九    年      九      月     十八     日


司法院資訊處製作；財團法人民間司法改革基金會備份。
